【裁判字號】    92,裁,686
【裁判日期】    920529
【裁判案由】    地上權登記
【裁判全文】
最  高  行  政  法  院  裁  定                    九十二年度裁字第六八六號
    上  訴  人  甲○○
    被 上 訴人  臺中縣大里地政事務所
    代  表  人  乙○○
右當事人間因地上權登記事件，上訴人對於中華民國九十一年四月四日臺中高等行政
法院九十年度訴字第一五一四號判決，提起上訴，本院裁定如左：
    主  文
上訴駁回。
上訴審訴訟費用由上訴人負擔。
    理  由
按對於高等行政法院判決之上訴，非以其違背法令為理由，不得為之，行政訴訟法第
二百四十二條定有明文。依同法第二百四十三條第一項規定，判決不適用法規或適用
不當者，為違背法令；判決有同法條第二項所列各款情形之一者，為當然違背法令。
又提起上訴，應以上訴狀表明上訴理由並應添具關於上訴理由之必要證據，復為同法
第二百四十四條第一項第四款及第二項所明定。是當事人提起上訴，如以原審判決有
不適用法規或適用不當為理由時，其上訴狀應有具體之指摘，並揭示該法規之條項或
其內容；如以原審判決有上開規定所列各款情形之當然違背法令為理由時，其上訴狀
應揭示合於該款之事實。如上訴狀未依此項方法表明，或其所表明者，顯與上開法條
規定之情形不相合時，即難認為已對原審判決之違背法令有具體之指摘，其上訴自難
認為合法。本件上訴意旨略以：上訴人係針對私有建物所占有之臺中縣霧峰鄉○○段
坑口小段一一四之一一地號主張時效取得地上權，並非對於公有眷舍所坐落之同小段
三七─一六地號為地上權請求，原判決對於訴訟標的物有所誤認。又使用借貸與行使
地上權是可相容並存的，是否行使地上權，取決於地上權人以事實狀態占有並以行使
地上權之意思公然主張，且有四鄰證明，即合於最高法院六十四年台上字第二五五二
號及八十四年台上字第七四八號判例意旨，對占有該標的地上物其房屋稅籍之設立與
否及是否有免納遺產稅之證明，均無礙地上權成立與否之認定，被上訴人未依土地登
記規則第一百十八條規定處理，遽以上訴人未依規定補正，予以駁回，顯未依法行政
云云。查原判決以：「本件原配用宿舍使用人林雀高原係任職於前台灣省政府教育廳
之員工，經由該機關准予配用宿舍，但因當事人死亡，其配用宿舍法律關係，依民法
第四百六十四條規定及最高法院四十四年台上字第八○二號判例要旨，依借貸之目的
，當然應視為使用業已完畢。該宿舍配用戶於使用完竣，即應無償返還於所有權人，
始符前開民法規定及最高法院判例要旨，原告自不得主張繼受其先父之公有宿舍之使
用借貸關係，繼而就宿舍庭院內增建建物依民法上取得時效之規定主張地上權。依上
說明，原告主張時效取得地上權，未能依規定補正所須證明文件及未能舉證證明其係
以行使地上權之意思而和平繼續占有系爭土地，從而被告依地籍測量實施規則第二百
零八條規定及內政部八十二年三月二十五日八二臺內地字第八二○三○九三號函釋意
旨，否准原告之請求，並無違誤。」足見原判決係對上訴人主張其於宿舍庭院內增建
建物主張時效取得地上權為審理標的，於事實欄內「事實概要」亦載：上訴人以時效
取得為由，向被上訴人申請坐落臺中縣霧峰鄉○○段坑口小段一一四之一一地號面積
零點零壹玖柒公頃之土地複丈等情，並無對訴訟標的物以外為裁判之情事。至上訴人
其餘指摘，無非一再述說原處分違法或不當之理由，而其對原判決認定上訴人之父係
得土地管理人之同意而興建房屋，其使用系爭基地係基於使用借貸關係，並非基於時
效取得地上權之意思而占有乙節，究竟有何違背法令之事由，並未具體指明及提出關
於其所指事實之必要證據，依據首揭規定及說明，其上訴顯難認為合法，應予駁回。
據上論結，本件上訴為不合法，依行政訴訟法第二百四十九條第一項前段、第一百零
四條、民事訴訟法第九十五條、第七十八條，裁定如主文。
中    華    民    國    九十二      年      五        月      二十九    日
                    最 高 行 政 法 院  第 五 庭
                                審 判 長 法  官      徐  樹  海
                                         法  官      蔡  進  田
                                         法  官      鄭  淑  貞
                                         法  官      林  家  惠
                                         法  官      林  茂  權
右  正  本  證  明  與  原  本  無  異
                                         法院書記官  阮  桂  芬
中    華    民    國    九十二      年      五        月    二十九      日


司法院資訊處製作；財團法人民間司法改革基金會備份。
